臺灣臺中地方法院民事判決
                                      110年度中簡字第1491號
原      告  施旭凱
被      告  巫秀香



上列當事人間請求給付欠款事件，於民國110年11月17日言詞辯
論終結，本院判決如下：
    主      文
被告應給付原告新台幣參拾貳萬壹仟貳佰伍拾元及自民國一一○
年四月二十六日起至清償日止，按週年利率百分之五計算之利息
。
原告其餘之訴駁回。
訴訟費用由被告負擔百分之八十，餘由原告負擔。
本判決原告勝訴部分，得假執行。
    事實及理由
一、按訴狀送達後，原告不得將原訴變更，但擴張或減縮應受判
    決事項之聲明者，不在此限。民事訴訟法第255條第1項第 3
    款，定有明文。原告起訴請求被告應給付新台幣（下同）40
    萬1350元及自民國110年1月1日起至清償日止，依年息5%計
    算之利息。嗣於審理中減縮其聲明如後述，合於前開規定，
    應予准許，合先敘明。
二、原告主張：緣原告前於109年10月間陸續借款予被告搬家費
    用、罰鍰費用、交保費用，另於11月初被告因買賣房屋糾紛
    ，委託原告處理該房屋之糾紛事宜，又代為支出房屋租金及
    保證金、搬家費用、罰金等費用。再於12月間為其支出拆裝
    搬遷冷氣等費用及借款予被告，以上合計32萬1250元，被告
    承諾返還上開款項。另亦承諾給付原告代為處理房屋糾紛服
    務費8萬元，合計應給付原告40萬1250元，然被告迄今尚未
    給付，履經原告催款，亦未獲被告置理。爰依被告承諾之約
    定，請求被告如數給付上開款項。訴之聲明：被告應給付原
    告40萬1250元及自起訴狀繕本送達之翌日起至清償日止，按
    年息5%計算之利息。
三、被告抗辯稱：伊已返還原告上開承諾款項，並另額外給原告
    3萬元之紅包，並未承諾給原告8萬元之服務費。是本件原告
    之請求自無理由等語為辯。答辯聲明：原告之訴駁回。
四、法院之判斷：　　 
（一）按實體法上之規範可區分為二大類，其一為基本規範或請
      求權規範，另一則為對立規範。凡能於當事人間發生一定
      之權利者，即為基本規範，亦即權利發生規範（或權利根
      據規範）；而對立規範則包括①權利障礙規範（或稱權利
      妨害規範）（即指權利成立之初妨礙其權利之效果之規定
      ，如民法第71條、第72條、第87條等）。②權利消滅規範
      （即指實體法上使已發生權利歸於消滅之相關規定，如民
      法第309條、第310條、第334條清償、免除等）。③權利排
      除規範（或稱權利受制規範）（即指實體法上對於權利人
      之權利行使，得由相對人主張一時阻卻或永久阻卻權利行
      使之規定，如民法第264條、第144條等）。所謂基本規範
      可理解為實體法上之請求權基礎（如民法第767條、第184
      條、第179條等），主張權利存在之人，應就權利發生之
      法律要件之該當事實為舉證。而於基本規範獲證明後，則
      主張對立規範存在之人，即負有舉證之責任。此即舉證責
      任之基本原則，學說稱之為特別要件分類說（或規範說）
      ，此亦為實務上之通說（最高法院44年台上字第75號民事
      判例、69年度台上字第380 號民事判決參照），民事訴訟
      法第277條之規定，亦應本諸上開說明以為解釋。是依上
      開說明，被告既對於承諾返還原告上開借款及代繳費用計
      32萬1250元乙事，不為爭執，並有卷附被告手寫之書據乙
      紙為憑（卷第71頁），惟抗辯稱已清償上開款項，然此清
      償之事實，既遭原告否認，則依上說明，被告對於清償已
      上開32萬1250元之事實，即負有舉證之責任。另被告既否
      認答應給付原告服務費8萬元，則原告對此其權利之存在
      ，即被告承諾之事實，負有舉證之責任，核先敘明。
（二）經查，被告對於已清償之事實，係舉證人巫紹瑭為其證據
      方法。惟查，被告先稱：「我之前在今年二月份已經給原
      告33萬元，我並沒有欠原告錢，當時我並沒有答應原告要
      給他服務費8萬元。」等語（本院110年8月27日審理筆錄
      ）。次稱：「卷71頁之書證是表示我有積欠原告金額，且
      願意還他這些錢，但我已經給他35萬，額外給他的3 萬是
      紅包，我是給他現金，我有證人，錢是證人巫紹瑭交35萬
      給原告的。」等語（本院110年10月6日審理筆錄）。證人
      巫紹瑭於審理時證稱：「被告從銀行取領38萬元交給我，
      我轉交予原告」等語（本院110年11月17日審理筆錄）。
      同日審理庭被告亦稱：係拿38萬元讓證人轉交予原告。是
      以，被告究係返還原告多少金額、交由證人巫紹瑭轉交多
      少金額予原告，前後陳述均不一致，自不足以證人巫紹瑭
      之證述，即為認定被告已清償上開債務。次查，原告對於
      被告已承諾給付8萬元服務費乙事，並未提出任何證據以
      資證明，難認原告對此已盡其舉任之責任，難認此部分原
      告之主張有理由。　　　　
（三）從而，原告依被告承諾而為本件之請求，於請求給付32萬
      15250元之範圍內為有理由，應予准許，逾此範圍外之請
      求，洵屬無據。綜上所述，本件原告請求被告給付32萬12
      50元及自民事起訴狀繕本送達之翌日（即110年4月26日）
      起至清償止，按年息5%計算之法定遲延利息，於法有據，
      應予准許，爰為判決如主文第1項所示。至原告逾上開部 
      分之請求於法無據，不應准許，應予駁回。
五、本件係就民事訴訟法第427條第1項訴訟適用簡易程序所為被
    告敗訴之判決，故依同法第389條第1項第3 款之規定，自應
    依職權宣告假執行。
六、據上論結，本件原告之訴為一部有理由，一部無理由，依民
    事訴訟法第79條、第389條第1項第3款，判決如主文。
中　　華　　民　　國　　110 　年　　12  　月　　1 　　日
                      臺灣臺中地方法院臺中簡易庭
                                  法　官　陳添喜
以上正本係照原本作成。
如不服本判決，應於送達後20日內，向本院提出上訴狀並表明上
訴理由，如於本判決宣示後送達前提起上訴者，應於判決送達後
20日內補提上訴理由書（須附繕本）。如委任律師提起上訴者，
應一併繳納上訴審裁判費。
中　　華　　民　　國　　110 　年　　12  　月　　1 　　日

                                  書記官　黃舜民